最高法院刑事判決　　　　　　　　　　　　　　八十八年度台上字第四六五五號
　　上　訴　人　乙○○
　　　　　　　　甲○○
右上訴人等因違反毒品危害防制條例案件，不服台灣高等法院中華民國八十六年六月
二十六日第二審判決( 八十六年度上訴字第一七五四號，起訴案號：台灣新竹地方法
院檢察署八十四年度偵字第八八○六、九四三二、九七○六、一○二七五號 )，提起
上訴，本院判決如左：
    主  文
原判決撤銷，發回台灣高等法院。
    理  由
本件原判決認定上訴人乙○○、甲○○基於共同圖利之概括犯意聯絡，連續自民國八
十四年九月十五日起，至同年月二十六日止，以每包新台幣（以下同）一千元或二千
元之價格購入安非他命後，在新竹市○○路○段紅寶石戲院附近（一次）、同市○○
路二二三號豪麗賓館（二次），以每次每包五千元之價格，非法販賣化學合成麻醉藥
品安非他命予劉世強。又上訴人乙○○與不詳姓名綽號「阿三」之成年人，共同於八
十四年十月二十一日晚上十時許，以每包低於一千元之價格購入安非他命後，在新竹
縣新豐鄉○○街二二八號門口，以每包重約○‧一公克，價格一千元非法販賣予許正
興一次。嗣乙○○、甲○○於八十四年九月二十六日上午七時三十分許，搭乘計程車
前往新竹市○○路二二三號豪麗賓館，由甲○○獨自攜帶化學合成麻醉藥品安非他命
二包（驗餘共淨重○‧八一公克），進入劉世強在該賓館租用之二○一號房間，非法
販賣其中一包予劉世強得款五千元，步出賓館房門時為警當場查獲，並扣押甲○○與
乙○○共同非法持有供販賣用尚未售出之安非他命一包、及販賣安非他命犯罪所得之
現款五千元；同時在劉世強之房間內，查扣其甫向乙○○、甲○○購得而非法持有之
安非他命一包等情。因而維持第一審關於論處上訴人乙○○、甲○○共同連續非法販
賣化學合成麻醉藥品（均累犯）罪刑部分之判決，駁回上訴人等在第二審之上訴，固
非無見。
惟查：(一)、審理事實之法院，本乎發見實質的真實之本旨，對於案內一切與罪名之成
否、論罪科刑有關之證據，除認為不必要者外，均應詳為調查，然後基於調查所得之
心證以為判斷事實之基礎，故證據雖已調查，若尚有其他必要部分並未調查，即與證
據未經調查無異，如遽行判決，仍難謂無刑事訴訟法第三百七十九條第十款所稱應於
審判期日調查之證據，而未予調查之違法。原判決以共同被告劉世強於警訊、檢察官
偵查中之供述筆錄資料為認定上訴人等有前開非法販賣安非他命予劉世強犯行之論據
，惟卷內有關劉世強之警訊及檢察官偵查筆錄，係遭劉世港冒名應訊所為，已據第一
審查明在卷（見第一審卷第二九九頁至三七四頁），則上訴人等究竟有無非法販賣安
非他命予劉世強或劉世港？尚待釐清，原審未予究明，遽採上開筆錄為認定上訴人等
非法販賣安非他命予劉世強之論據，其採證難謂適法，並有調查未盡之可議。(二)、有
罪判決書應分別記載犯罪事實及理由，而事實一欄，為判斷其適用法令當否之準據，
法院應將依職權認定與論罪科刑有關之事實，翔實記載，然後於理由內逐一說明其憑
以認定之證據，並使事實認定與理由說明，互相適合，方為合法。倘若事實認定與理
由說明不相一致，或事實或理由欄內之記載，前後齟齬，按諸刑事訴訟法第三百七十
九條第十四款後段規定，均屬判決理由矛盾，當然為違背法令。原判決事實欄認定記
載上訴人等於八十四年九月二十六日上午七時三十分許，至豪麗賓館，由甲○○獨自
攜帶化學合成麻醉藥品安非他命二包，進入劉世強租用之二○一號房間，非法販賣其
中一包安非他命予劉世強得款五千元，步出賓館房門時為警當場查獲，扣押其與乙○
○共同非法持有供販賣用而未售出之安非他命一包、非法販賣所得之現款五千元；同
時在劉世強之房間內，查扣其甫向乙○○、甲○○購得而非法持有之安非他命一包等
情。如果無訛，則扣案劉世強購得之安非他命一包，能否謂非劉世強所有？惟原判決
理由肆、卻說明扣案之安非他命二包均係上訴人乙○○、甲○○共同持有供非法販賣
用之違禁物，且均屬於上訴人等所有，而併予宣告沒收云云。此部分事實認定與理由
說明不相適合，難謂無判決理由矛盾之違法。(三)、有罪判決書所記載之犯罪事實，為
論罪科刑適用法律之基礎，故凡與適用法令有關之重要事項，必須詳加認定，明確記
載，然後於理由內敘明認定犯罪事實所憑之證據及認定之理由，始足為適用法令之依
據。若事實有此記載，理由未予說明，為理由不備，按諸刑事訴訟法第三百七十九條
第十四款規定，其判決當然為違背法令。原判決認定上訴人等以每包一千元或二千元
之價格購入安非他命後，非法販賣予劉世強；又以每包低於一千元之價格購入安非他
命後，非法販賣予許正興牟利。惟理由欄並未說明其憑以認定上訴人購入安非他命價
格之證據及理由，亦有判決理由不備之違法。(四)、上訴人行為後，毒品危害防制條例
已於八十七年五月二十日修正公布，並於同年月二十二日生效。依該條例第二條第二
項第二款之規定安非他命列為第二級毒品。而製造、運輸、販賣第二級毒品者，處無
期徒刑或七年以上有期徒刑，得併科新台幣七百萬元以下罰金。且犯該罪者，其供犯
罪所用或因犯罪所得之財物，均沒收之，如全部或一部不能沒收時，追徵其價額或以
其財產抵償之。同條例第四條第二項、第十九條第一項復定有明文。有關非法販賣安
非他命之法定刑及沒收之規定，均有變更，原判決未及比較新舊法之適用，亦屬無可
維持。上訴意旨指摘原判決不當，尚非全無理由，應認有撤銷發回更審之原因。
據上論結，應依刑事訴訟法第三百九十七條、第四百零一條，判決如主文。
中      華      民      國    八十八    年      八      月    二十六    日
                              最高法院刑事第五庭
                                  審判長法官  丁  錦  清
                                        法官  賴  忠  星
                                        法官  林  茂  雄
                                        法官  王  居  財
                                        法官  黃  一  鑫
      右正本證明與原本無異
                                              書  記  官
中      華      民      國    八十八    年      九      月      二      日
